臺灣高等法院臺中分院民事判決　　　　 96年度上易字第338號
上　訴　人　乙○○（原判決誤載為楊棟成）
被　上訴人　甲○○
上列當事人間清償借款事件，上訴人對於中華民國96年9月28日
臺灣苗栗地方法院96年度訴字第160號第一審判決提起上訴，本
院於民國96年12月12日辯論終結，玆判決如下：
    主  文
原判決廢棄。
被上訴人在第一審之訴駁回。
第一、二審訴訟費用新台幣三萬三千四百三十七元，由被上訴人
負擔。
    事實及理由
一、被上訴人主張：訴外人陳宣磬（原主張係曹振瀛，因查明係
    陳宣磬冒曹振瀛之名借款，實際上借款人為陳宣磬）先後於
    民國（下同）94年4月22日及同年5月12日、5月30日、6月8
    日，邀同上訴人為連帶保證人分別向被上訴人借款新台幣（
    下同）46萬1950元、55萬9000元、17萬5000元、63萬9100元
    、112萬9300元，合計共296萬4350元借款（下稱系爭借款）
    ，並簽發同額之本票及借據各5紙交被上訴人收執。詎陳宣
    磬僅清償部分借款，尚有借款125萬元本息未清償，上訴人
    既為陳宣磬借款之連帶保證人，自應負連帶清償之責等情，
    爰依消費借貸及連帶保證之法律關係，求為命：上訴人應給
    付被上訴人125萬元，及自支付命令送達翌日起至清償日止
    ，按年利率5%計算利息之判決（被上訴人原審主張上訴人係
    擔任曹振瀛向其借款之連帶保證人，於本院更正為上訴人係
    擔任陳宣磬向其借款之連帶保證人，係更正事實上之陳述，
    並未變更訴訟標的，依民事訴訟法第二百五十六條規定，非
    為訴之變更或追加）。
二、上訴人則以：其雖在借據上簽名蓋章，惟係受脅迫所簽，且
    系爭借款期限屆至後，被上訴人允許陳宣磬延期清償，未經
    上訴人同意，依民法第七百五十五條規定，上訴人不負保證
    責任等語，資為抗辯。
三、被上訴人主張：上訴人為訴外人陳宣磬向其借用系爭借款之
    連帶保證人，系爭借款尚有125萬元本息未清償等情，業據
    提出上訴人所不爭執其真正之本票、借據各5紙為證，且上
    訴人亦自承確有收到系爭借款等情，堪信被上訴人上開主張
    為真實。上訴人雖辯稱係受脅迫而於借據上簽名云云，為被
    上訴人所否認，而上訴人未能舉證證明受脅迫之事實，則其
    該項辯解，自不足採。
四、上訴人抗辯系爭借款期限屆至後，被上訴人允許陳宣磬延期
    清償，未經上訴人同意等語。查，系爭借款之清償期分別為
    94年6月28日、94年6月30日、94年7月22日、94年8月2日，
    有本票及被上訴人所提出之附表在卷可憑，而被上訴人於95
    年2月5日與陳宣磬簽立協議書，同意陳宣磬於95年2月28日
    償還系爭借款，有被上訴人不爭執其真正之協議書附卷可稽
    ，被上訴人顯有同意陳宣磬延期清償。上訴人並抗辯簽立該
    協議書時，其未在場等語，被上訴人雖主張簽立協議書時上
    訴人在場，嗣改稱不確定上訴人是否在場，被上訴人就陳宣
    磬簽立該協議書上訴人是否在場已無從確定，以該協議書並
    無上訴人之簽名，應認上訴人抗辯簽立該協議書時，其未在
    場等語，可以採信。此外，被上訴人並未舉證證明其同意陳
    宣磬延期清償，經上訴人同意，則上訴人抗辯被上訴人允許
    陳宣磬延期清償，未經上訴人同意等語，應可採取。
五、按就定有期限之債務為保證者，如債權人允許主債務人延期
    清償時，保證人除對於延期已為同意外，不負保證責任，為
    民法第七百五十五條所明定。本件上訴人雖擔任系爭借款之
    連帶保證人，惟被上訴人已允許主債務人陳宣磬延期清償，
    未經上訴人同意，已如上所述，是上訴人自不須負系爭借款
    之連帶保證責任。
六、綜上所述，被上訴人本於消費借貸及連帶保證之法律關係，
    請求上訴人給付125萬元本息，為無理由，不應准許。原審
    未及就上訴人於本院提出之被上訴人同意主債務人延期清償
    ，未經其同意之抗辯予以審酌，判命上訴人給付125萬元本
    息，尚有未洽。上訴意旨指摘原判決不當，求予廢棄改判，
    為有理由，自應由本院予以廢棄改判，如主文第二項所示。
    本件事證已臻明確，兩造其餘攻擊防禦方法及舉證，核與本
    件判決結果不生影響，無庸逐一論列，併此敘明。
據上論結，本件上訴為有理由，依民事訴訟法第四百五十條、第
七十八條、判決如主文。
中　　華　　民　　國　　96　　年　　12　　月　　26　　日
                  民事第一庭    審判長法　官  吳火川
                                      法　官  陳繼先
                                      法　官  饒鴻鵬
以上正本係照原本作成。
不得上訴。
                                      書記官  林明冬
中　　華　　民　　國　　96　　年　　12　　月　　26　　日
                                                      Ｍ
